臺灣臺中地方法院刑事判決
110年度訴字第1033號
公  訴  人  臺灣臺中地方檢察署檢察官
被      告  盧中原




指定辯護人  張百勛律師（法扶律師）
上列被告因偽造有價證券案件，經檢察官提起公訴（110年度偵
緝字第557號），本院判決如下：
    主    文
盧中原犯偽造有價證券罪，處有期徒刑壹年捌月。未扣案如附表
所示本票上關於偽造「盧張彩」為共同發票人部分，及扣案之借
款同意書據保人欄內偽造之「盧張彩」簽名壹枚及指印壹枚均沒
收。
    犯罪事實
一、盧中原因向真實姓名年籍不詳之某男子借款新臺幣（下同）
    3萬6000元，明知未獲其母盧張彩之同意或授權，竟基於意
    圖供行使之用而偽造有價證券及行使偽造私文書之犯意，於
    民國98年6月4日某時，在位於臺中市○○區○○路000號7樓之住
    處附近，除以自己為發票人而簽發如附表所示之本票（下稱
    系爭本票，未扣案）外，並同時在系爭本票之發票人欄位內
    偽造「盧張彩」之簽名1枚及指印1枚，表示盧張彩同意擔任
    共同發票人，另在借款同意書據保人欄內偽造「盧張彩」之
    簽名1枚及指印1枚，表示盧張彩願就借款債務負保證責任，
    而偽造有價證券及私文書後，再將系爭本票及借款同意書交
    予該男子而行使之，足生損害於盧張彩。嗣蔡志文輾轉自友
    人「李明祖」處取得系爭本票及借款同意書，並於103年7月
    9日以系爭本票影本作為證據，將盧中原、盧張彩列為被告
    ，向本院提起返還借款之訴，經本院臺中簡易庭以103年度
    中小字第2162號受理，盧張彩接獲該案辯論期日通知書後，
    始知遭盧中原冒名簽立系爭本票之情事。
二、案經盧張彩訴由臺灣臺中地方檢察署檢察官偵查起訴。
    理    由
一、按被告以外之人於審判外之陳述，雖不符刑事訴訟法第159
    條之1至第159條之4之規定，而經當事人於審判程序同意作
    為證據，法院審酌該言詞陳述或書面陳述作成時之情況，認
    為適當者，亦得為證據；當事人、代理人或辯護人於法院調
    查證據時，知有同法第159條第1項不得為證據之情形，而未
    於言詞辯論終結前聲明異議者，視為有前項之同意，刑事訴
    訟法第159條之5定有明文。本判決認定事實所引用之供述證
    據（含文書證據），被告盧中原、辯護人及檢察官均不爭執
    其證據能力（見本院卷第221、307頁），且未於言詞辯論終
    結前聲明異議，本院審酌各該證據作成時之情況，並無違法
    不當或證明力明顯過低之瑕疵，亦認以之作為證據應屬適當
    ，依刑事訴訟法第159條之5規定，均有證據能力。
二、上開犯罪事實，業據被告於偵訊及本院審理時坦承不諱（見
    偵緝卷第51至52頁，本院卷第317至319頁），核與證人即告
    訴人盧張彩於偵訊時、證人盧昭華（係被告之弟）於檢察事
    務官詢問時及偵訊時、證人蔡志文於本院審理時之證述情節
    大致相符（見偵卷第20、28頁，本院卷第310至311頁），並
    有蔡志文提出之民事起訴狀、系爭本票影本、本院臺中簡易
    庭辯論期日通知書、借款同意書原本附卷可稽（見偵卷第21
    至24頁，本院卷第327頁），復經本院依職權調取本院臺中
    簡易庭103年度中小字第2162號民事案卷，核閱卷內民事撤
    回聲請狀、撤回起訴通知函等件確認無訛（見中小卷第23至
    24頁），足認被告之自白與事實相符，堪以採信。綜上所述
    ，本案事證明確，被告犯行洵堪認定，應依法論科。
三、論罪部分：
（一）查被告行為後，刑法第201條第1項規定固於108年12月25
      日修正公布施行，並於108年12月27日生效，惟修正後規
      定僅係將依刑法施行法第1條之1第2項規定換算之罰金數
      額結果明定於刑法，其構成要件及法律效果均無變更，非
       屬刑法第2條第1項所稱之「法律有變更」，應依一般法
      律 適用原則，適用裁判時法即修正後規定，先予敘明。
（二）核被告所為，係犯刑法第201條第1項之偽造有價證券罪，
      及同法第216條、第210條之行使偽造私文書罪。
（三）被告在系爭本票上偽造「盧張彩」署押之行為，為偽造有
      價證券之部分行為，而行使偽造有價證券之低度行為，復
      為偽造有價證券之高度行為所吸收，均不另論罪。又被告
      在借款同意書上偽造「盧張彩」署押之行為，係偽造私文
      書之部分行為，而偽造私文書之低度行為，復為行使之高
      度行為所吸收，亦不另論罪。
（四）被告於同一時地偽造系爭本票並行使偽造之借款同意書，
      係以一行為同時觸犯偽造有價證券罪及行使偽造私文書罪
      ，為想像競合犯，應依刑法第55條規定，從一重之偽造有
      價證券罪處斷。
（五）起訴書雖未敘及被告行使偽造私文書之犯行，惟此部分犯
      行與已起訴之偽造有價證券犯行間，有想像競合犯之裁判
      上一罪關係，為起訴效力所及，本院自得併予審究。
四、刑之加重減輕事由：
（一）查被告前因詐欺案件，經本院97年度中簡字第2151號判決
      處有期徒刑3月確定，於97年11月4日易科罰金執行完畢，
      有臺灣高等法院被告前案紀錄在卷可憑，被告對上開前科
      紀錄亦無爭執（見本院卷第320頁），是被告係於徒刑執
      行完畢後5年內，故意再犯本件有期徒刑以上之罪，為累
      犯。然檢察官就被告應依累犯規定加重其刑之事項，僅謂
      ：請合議庭依法審酌等語（見本院卷第320頁），並未主
      張及具體指出證明之方法，參照最高法院刑事大法庭110
      年度台大上字第5660號裁定意旨，本院僅將上開前科紀錄
      列為刑法第57條第5款所定「犯罪行為人之品行」之審酌
      事項，而不依刑法第47條第1項規定加重其刑，併此敘明
      。
（二）按刑法第59條規定犯罪之情狀可憫恕者，得酌量減輕其刑
      ，其所謂「犯罪之情狀」，與同法第57條規定科刑時應審
      酌之一切情狀，並非有截然不同之領域，於裁判上酌減其
      刑時，應就犯罪一切情狀（包括第57條所列舉之10款事項
      ），予以全盤考量，審酌其犯罪有無可憫恕之事由（即有
      無特殊之原因與環境，在客觀上足以引起一般同情，以及
      宣告法定低度刑，是否猶嫌過重等等），以為判斷（最高
      法院95年度台上字第6157號判決參照）。查被告所犯刑法
      第201條第1項之偽造有價證券罪，法定本刑為「3年以上1
      0年以下有期徒刑，得併科9萬元以下罰金」，然同為偽造
      有價證券者，其原因動機不一，犯罪情節未必盡同，或有
      專以偽造大量之有價證券販售圖利，亦有僅止於作為清償
      債務之擔保或清償債務之用，其偽造有價證券行為所造成
      危害社會之程度自屬有異，法律科處此類犯罪，所設之法
      定最低本刑卻同為「有期徒刑3年」，不可謂不重，於此
      情形，倘依其情狀處以適當徒刑，即足以懲儆，並可達防
      衛社會之目的者，自非不可依客觀之犯行與主觀之惡性二
      者加以考量其情狀，是否有可憫恕之處，適用刑法第59條
      之規定酌量減輕其刑，期使個案裁判之量刑，能斟酌至當
      ，符合比例原則。查被告所為上開偽造有價證券犯行，固
      無足取，然被告係因需錢孔急，一時失慮，萌生偽造有價
      證券之犯意，犯罪動機尚屬單純，所偽造之本票數量僅有
      1張，票面金額僅有4萬5000元，對於金融秩序、公共信用
      之危害與其他憑藉偽造大量支票訛騙財物，因而嚴重擾亂
      金融秩序牟取不法利益之經濟犯罪者迥異，犯罪情節尚非
      重大，參以被告於偵訊及本院審理時尚能坦承犯行，犯後
      態度尚可，且告訴人與蔡志文間之民事訴訟，業以2萬元
      之金額達成和解，蔡志文因而撤回起訴，此據證人盧昭華
      於偵訊時證述明確（見偵卷第20頁），堪認告訴人未因被
      告偽造有價證券之犯行而蒙受嚴重損害，證人盧昭華復表
      示：伊家人已經原諒被告，請法官從輕量刑等語（見本院
      卷第308頁），本院綜核上情，認縱對被告處以法定最低
      本刑有期徒刑3年，仍嫌過苛，在客觀上足以引起一般人
      之同情，爰依刑法第59條規定酌減其刑，以求罰當其罪，
      俾免失之嚴苛。
五、爰以行為人之責任為基礎，審酌：（一）被告前因詐欺、違
    反動產擔保交易法等案件，經本院94年度聲字第1319號裁定
    應執行有期徒刑1年4月確定，入監服刑後，於95年6月13日
    假釋出監，至95年11月9日假釋期滿未經撤銷，未執行之刑
    已以執行論；又因詐欺案件，經本院97年度中簡字第2151號
    判決處有期徒刑3月確定，於97年11月4日易科罰金執行完畢
    ，有臺灣高等法院被告前案紀錄在卷可憑；（二）被告因需
    錢孔急，竟冒用告訴人之名義擔任共同發票人而偽造系爭本
    票，復在借款同意書上偽造告訴人之署押，表示告訴人同意
    擔任保證人，交予不詳男子而行使之，造成告訴人面臨訟累
    ，亦影響金融交易往來之秩序，所為實非可取；（三）被告
    為高工畢業、目前入監執行中、家中無人需其扶養照顧（見
    本院卷第320頁）之智識程度及生活狀況；（四）被告於偵
    訊及本院審理時坦承犯行，態度尚可，並已取得告訴人之原
    諒等一切情狀，量處如主文所示之刑，以示懲儆。
六、沒收部分：
（一）按偽造之有價證券，不問屬於犯人與否，沒收之，刑法第
       205條定有明文。復按票據之偽造或票據上簽名之偽造，
      不影響於真正簽名之效力，票據法第15條亦有明定。又刑
       法第205條對於偽造、變造之有價證券設有沒收之特別規
       定，是對於偽造之有價證券自應依該條規定不問屬於犯
      人 與否均併予宣告沒收。惟關於二人以上為共同發票人
      之有 價證券，如僅其中部分共同發票人係偽造，因該有
      價證券 之真正發票人部分仍屬有效，為避免影響合法執
      票人對於 真正發票人之票據權利，自不得將整張有價證
      券宣告沒收 ，此時僅依前開法條規定，將該有價證券關
      於偽造發票人 部分宣告沒收即可（最高法院90年度台上
      字第6045號、91 年度台上字第7082號判決參照）。查系
      爭本票其上關於偽造「盧張彩」為共同發票人部分，依據
      前揭說明，應依刑法第205條之規定宣告沒收。至於被告
      本人為發票人部分，其簽名既為真正，仍屬有效之票據，
      自不在刑法第205條所規定應沒收之列。又被告在系爭本
      票上偽造「盧張彩」之署押，已因共同發票人之沒收而包
      括在內，自毋庸再依刑法第219條規定重為沒收之諭知，
      併予敘明（最高法院89年度台上字第3757號判決參照）。
（二）次按偽造之印章、印文或署押，不問屬於犯人與否，沒收
      之，刑法第219條定有明文，是被告在借款同意書據保人
      欄內偽造之「盧張彩」簽名1枚、指印1枚，均應依上開規
      定宣告沒收。至被告所偽造之借款同意書本身，業經被告
      持以行使交付予不詳男子收執，已非屬被告所有之物，且
      該文書亦非屬違禁物，爰不予宣告沒收，附此敘明。
據上論斷，應依刑事訴訟法第299條第1項前段，刑法第201條第1
項、第216條、第210條、第55條、第59條、第205條、第219條，
刑法施行法第1條之1第1項，判決如主文。
本案經檢察官陳振義提起公訴，檢察官王淑月到庭執行職務。
中    華    民    國    111    年    6    月    16    日
                  刑事第十三庭  審判長法  官  李宜娟
                                      法  官  陳怡秀
                                      法  官  洪瑞隆
以上正本證明與原本無異。
如不服本判決應於收受判決後20日內向本院提出上訴書狀，並應
敘述具體理由；其未敘述上訴理由者，應於上訴期間屆滿後20日
內向本院補提理由書（均須按他造當事人之人數附繕本）「切勿
逕送上級法院」。
告訴人或被害人如不服判決，應備理由具狀向檢察官請求上訴，
上訴期間之計算，以檢察官收受判決正本之日起算。
                                      書記官  許家齡
中　　華　　民　　國　　111 　年　　6 　　月　　16　　日
附錄論罪科刑法條
【刑法第201條】
意圖供行使之用，而偽造、變造公債票、公司股票或其他有價證
券者，處3年以上10年以下有期徒刑，得併科9萬元以下罰金。
行使偽造、變造之公債票、公司股票或其他有價證券，或意圖供
行使之用而收集或交付於人者，處1年以上7年以下有期徒刑，得
併科9萬元以下罰金。
【刑法第210條】
偽造、變造私文書，足以生損害於公眾或他人者，處5年以下有
期徒刑。
【刑法第216條】
行使第210條至第215條之文書者，依偽造、變造文書或登載不實
事項或使登載不實事項之規定處斷。
【刑法施行法第1條之1】
中華民國94年1月7日刑法修正施行後，刑法分則編所定罰金之貨
幣單位為新臺幣。
94年1月7日刑法修正時，刑法分則編未修正之條文定有罰金者，
自94年1月7日刑法修正施行後，就其所定數額提高為30倍。但72
年6月26日至94年1月7日新增或修正之條文，就其所定數額提高
為3倍。

附表
票據號碼 發票日 到期日 票面金額 （新臺幣） 發票人 CH343803 98年6月4日 98年7月4日 4萬5000元 盧中原、 盧張彩